【裁判字號】    99,勞小上,4
【裁判日期】    990323
【裁判案由】    損害賠償
【裁判全文】
臺灣板橋地方法院民事裁定             99年度勞小上字第4號
上  訴  人  甲○○
被 上訴 人  毅源有限公司
法定代理人  乙○○
上列當事人間損害賠償事件，上訴人對於民國99年1月5日本院板
橋簡易庭98年度板勞小字第75號第一審判決提起上訴，本院裁定
如下：
    主  文
上訴及追加之訴均駁回。
上訴及追加之訴訴訟費用新臺幣壹仟伍佰元由上訴人負擔。
    事實及理由
一、按對於小額程序第一審裁判之上訴，非以其違背法令為理由
    ，不得為之，民事訴訟法第436條之24第2項定有明文。所謂
    判決違背法令，係指判決不適用法規或適用不當者而言。又
    依同法第436 條之25規定，上訴狀內應記載上訴理由，並表
    明原判決所違背之法令及其具體內容，及依訴訟資料可認為
    原判決有違背法令之具體事實。從而，當事人以小額訴訟之
    原判決有違背法令而提起上訴時，其上訴狀理由就上開內容
    應有具體之指摘，並揭示該法規之條項及具體內容，如係成
    文法以外之法則，倘為司法院之解釋或判例，則應揭示該判
    解之字號及內容，如係該民事訴訟法第469 條所規定之各款
    事由，則應揭示合於該條款的事實。上訴狀理由如未依此項
    方法表明者，僅就原審取捨證據任加指摘，並未具體指摘原
    判決違背何等法規，其上訴難謂合法。次按「當事人於第二
    審程序不得為訴之變更、追加或提起反訴。」、「當事人於
    第二審程序不得提出新攻擊或防禦方法。」，民事訴訟法43
    6條之27、第436條之28前段亦定有明文。再者，民事訴訟法
    第四百三十六條之十八明定，小額程序之判決書原則上僅以
    記載主文為已足，無須記載事實及理由，其立法理由係為提
    昇法院迅速辦理小額事件之效率，充分發揮小額程序之簡速
    功能，是在程序利益優於實體利益之考量下，並參酌小額訴
    訟上訴程序關於判決當然違背法令之規定，僅準用民事訴訟
    法第四百六十九條第一款至第五款之事由，至同條第六款所
    定「判決不備理由或理由矛盾者」，則不在準用之列，因民
    事訴訟法第四百六十九條第一款至第五款之事由，經由審視
    未記載理由之判決書或聲請閱卷，即可得知，而判決未記載
    理由或不備理由，並不構成小額程序判決違背法令之事由，
    顯見判決記載理由與否，並不影響上訴人之上訴利益。因此
    ，原審法院應無庸補提判決理由，若上訴人逾二十天未提出
    上訴理由書、未表明或具體指摘判決違背法令之事由，第二
    審法院應認上訴不合法，而以裁定駁回上訴人之上訴（民國
    91年11月06日臺灣高等法院暨所屬法院91年法律座談會民事
    類提案第30號參照）。
二、本件上訴人係對於小額訴訟之第一審判決提起上訴，其上訴
    理由狀略以：1.本件並非勞僱關係存續中所生爭議或事項，
    而是上訴人事後參加職訓津貼所產生給付差額，在判決內並
    沒有提到及說明上訴人主張之理由為何不採。2.本件並非勞
    僱關係存續中所生爭議或事項，而勞僱關係存續結束之後。
    3.對於協調會所作記錄第3 點並非被上訴人之主張。4.即使
    在法律上有不利於上訴人，在人情道義上也應給上訴人一半
    以上之補助。5.對於上訴人損失新臺幣（下同）87,472元是
    事實，基於債權債務之關係，上訴人也應可向對方求償。6.
    在被上訴人答辯理由中，有些地方是偽造的且服務證明書也
    是偽造的，如上訴人並沒有要求服務證明書且要求志趣不合
    ，上訴人已有在職證明書且為國貿人員，上訴人是受到無預
    警資遣，且資遣證明是在當時上訴人至臺北縣勞工局申請協
    調中，被上訴人才不得已以信件寄出（在勞保局中也已有通
    報資遣）。7.因景氣關係，上訴人持續無法找到合適工作，
    在板橋就業服務站介紹下才參加職業訓練且產生津貼差額，
    是以書面傳真告之真相，並非恐嚇。8.另上訴人亦受有2.5
    個月職業訓練生活津貼差額39,760元之損害，爰依侵權行為
    之法律關係，一併請求87,472元等語。
三、經查：
  (一)按於小額訴訟程序「當事人於第二審程序不得為訴之變更、
    追加或提起反訴。」，民事訴訟法第436條之27 亦定有明文
    。查上訴人於原審主張：上訴人於95年9 月25日於被上訴人
    處任職，並於97年8月9日遭被上訴人資遣，上訴人之月薪為
    4 萬元，詎被上訴人為上訴人投保勞保時，竟僅以最低工資
    17,280元為上訴人投保，致上訴人於98年6月17日至同年9月
    8 日參加政府委外職前訓練時，勞工保險局僅願意以投保薪
    資之70%給付3個月職業訓練生活津貼，而僅核發36,288元予
    上訴人。若被上訴人誠實以上訴人實際薪資4 萬元投保，則
    上訴人可領取上開生活津貼84,000元，致上訴人受有47,712
    元之損害。爰依侵權行為之法律關係，請求被上訴人給付47
    ,712元等語，併為聲明：被上訴人應給付上訴人47,712元。
    惟於上訴後，另主張上訴人亦受有2.5 個月職業訓練生活津
    貼差額39,760元之損害，爰依侵權行為之法律關係，一併請
    求等語，併為上訴聲明：被上訴人應給付上訴人87,472元（
    47,712＋39,760＝87,472）。其中上訴意旨所稱8.上訴人亦
    受有2.5個月職業訓練生活津貼差額39,760 元之損害部分，
    核屬訴之追加，依民事訴訟法第436條之27 規定，其追加之
    訴部分顯不合法，應予駁回。
  (二)上訴意旨所稱3.至8.之事實均係屬第二審所提之新攻擊方法
    ，顯屬違背民事訴訟法第436條之28 前段規定，除此之外，
    上訴人就上開1.至8.之上訴意旨，並未具體指出原審判決有
    如何違背法令情事，更未指明原審判決所違反之法令條項或
    其內容，以及依訴訟資料有何判決違背法令之具體事實，參
    諸前開說明，自不得謂已合法表明上訴理由。從而，本件上
    訴顯難認為合法，應予駁回。
四、本件上訴及追加之訴訴訟費用應依民事訴訟法第436條之32
    第1項準用第436條之19條第1項確定其數額為新臺幣1,500元
    ，由上訴人負擔。
五、依民事訴訟法第436條之32第2項、第1項、第444條第1 項前
    段、第463條、第249條第1項第6款、第95條、第78條、第43
    6條之19第1項，裁定如主文。
中    華    民    國    99    年    3     月    23    日
                  民事第三庭    審判長法  官  朱耀平
                                      法  官  劉以全
                                      法  官  楊千儀
以上正本係照原本作成。
本裁定不得抗告。
中    華    民    國    99    年    3     月    23    日
                                      書記官  劉鴻傑

司法院資訊處製作；財團法人民間司法改革基金會備份。
